【裁判字號】    99,訴,918
【裁判日期】    991231
【裁判案由】    違反毒品危害防制條例
【裁判全文】
臺灣雲林地方法院刑事判決               99年度訴字第918號
公  訴  人  臺灣雲林地方法院檢察署檢察官
被      告  吳南輝
上列被告因違反毒品危害防制條例案件，經檢察官提起公訴（99
年度毒偵字第1073號），被告於準備程序進行中就被訴事實為有
罪之陳述，本院合議庭裁定由受命法官獨任進行簡式審判程序，
判決如下：
    主      文
吳南輝施用第一級毒品，累犯，處有期徒刑拾壹月。
    事實及理由
一、犯罪事實：
    吳南輝前因施用毒品案件，經送強制戒治，於民國91年4 月
    17日執行完畢而釋放，並由臺灣雲林地方法院檢察署（下稱
    雲林地檢署）檢察官以91年度戒毒偵字第77號為不起訴處分
    確定。其於上述強制戒治執行完畢釋放後5 年內，再犯施用
    毒品案件，經臺灣高等法院臺南分院（下稱臺南高分院）以
    93年度上訴字第343 號判決判處有期徒刑1 年確定，並與其
    所犯竊盜、贓物及施用毒品案件更定應執行有期徒刑1 年10
    月確定，於95年3 月21日縮短刑期假釋出監，迄至95年5 月
    2 日假釋期滿未經撤銷，視為執行完畢。詎其猶不知悔改，
    基於施用第一級毒品海洛因之犯意，於99年6 月27日20時許
    ，在雲林縣四湖鄉某KTV 內，以將海洛因摻入香菸內點燃後
    吸食所產生煙霧之方式，施用海洛因乙次。嗣於99年6 月30
    日9 時許，其因另案接受警方調查，警方徵得其同意後採尿
    送驗，自其尿液中驗出嗎啡陽性反應，方知上情。
二、認定犯罪事實所憑之證據及理由：
  (一)本案被告吳南輝所犯之罪，係死刑、無期徒刑、最輕本刑為
    3 年以上有期徒刑以外之罪，其於準備程序進行中就前揭被
    訴事實為有罪之陳述，經受命法官告知其簡式審判程序之旨
    ，並聽取其與公訴人之意見後，本院裁定由受命法官獨任進
    行簡式審判程序，是本案之證據調查，依刑事訴訟法第273
    條之2 規定，不受同法第159 條第1 項、第161 條之2 、第
    161 條之3 、第163 條之1 及第164 條至第170 條規定之限
    制，合先敘明。
  (二)上開犯罪事實，業據被告在偵訊及本院審理中均坦承不諱，
    且經警方採其尿液送驗之結果，確自其尿液中檢出嗎啡陽性
    反應，此有長榮大學確認報告、臺南縣警察局勘察採證同意
    書及臺南縣警察局刑警大隊採集尿液姓名對照表各1 紙在卷
    可稽。綜上足認被告之自白與事實相符，可以採信，本件事
    證明確，被告犯行洵堪認定。
三、論罪科刑之理由：
  (一)施用第一、二級毒品為犯罪行為，毒品危害防制條例第10條
    定有處罰明文。故施用第一、二級毒品者，依前揭規定本應
    科以刑罰。惟基於刑事政策，對合於一定條件之施用者，則
    依同條例第20條、第23條之規定，施以觀察、勒戒及強制戒
    治之保安處分。該條例於92年7 月9 日修正公布，自93年1
    月9 日施行，其中第20條、第23條將施用毒品之刑事處遇程
    序，區分為「初犯」、「5 年內再犯」及「5 年後再犯」。
    依其立法理由之說明：「初犯」，經觀察、勒戒或強制戒治
    後，應為不起訴處分或不付審理之裁定；經觀察、勒戒或強
    制戒治執行完畢釋放後，「5 年內再犯」者，因其再犯率甚
    高，原實施之觀察、勒戒及強制戒治既已無法收其實效，爰
    依法追訴或裁定交付審理。至於經觀察、勒戒或強制戒治執
    行完畢釋放後，「5 年後再犯」者，前所實施之觀察、勒戒
    或強制戒治已足以遮斷其施用毒品之毒癮，為期自新及協助
    其斷除毒癮，仍適用「初犯」規定，先經觀察、勒戒或強制
    戒治之程序。從而依修正後之規定，僅限於「初犯」及「5
    年後再犯」2 種情形，始應先經觀察、勒戒或強制戒治程序
    。倘被告於5 年內已再犯，經依法追訴處罰（或適用前述保
    安處分），縱其第3 次（或第3 次以上）再度施用毒品之時
    間，在初犯經觀察、勒戒或強制戒治執行完畢釋放5 年以後
    ，已不合於「5 年後再犯」之規定，且因已於「5 年內再犯
    」，顯見其再犯率甚高，原實施觀察、勒戒或強制戒治，已
    無法收其實效，即應依該條例第10條處罰（最高法院97年度
    第5 次刑事庭會議決議暨最高法院99年度臺非字第49號判決
    意旨參照）。被告前因施用毒品案件，經送強制戒治，於91
    年4 月17日執行完畢而釋放，並由雲林地檢署檢察官以91年
    度戒毒偵字第77號案件為不起訴處分確定，惟其於上述強制
    戒治執行完畢釋放後5 年內，再犯施用毒品案件，經臺南高
    分院以93年度上訴字第343 號判決判處有期徒刑1 年確定等
    事實，有臺灣高等法院被告前案紀錄表附卷供參，是其本次
    施用毒品之犯行距離先前觀察、勒戒之執行完畢已經逾5 年
    ，然依前揭最高法院決議及判決之意旨，被告本案行為仍不
    屬於「5 年後再犯」之情形，應依法論科。
  (二)核被告所為，係犯毒品危害防制條例第10條第1 項之施用第
    一級毒品罪。被告持有第一級毒品之低度行為，應為其施用
    之高度行為所吸收，不另論罪。
  (三)被告有前述犯罪事實欄所記載之前科紀錄，此觀臺灣高等法
    院被告前案紀錄表可明，其於有期徒刑執行完畢後5 年內故
    意再犯本件有期徒刑以上之罪，為累犯，應依刑法第47條第
    1 項之規定加重其刑。
  (四)爰審酌被告前因施用毒品案件，已經強制戒治程序，並經判
    處罪刑確定後執行完畢，竟仍不思悔改，徹底袪除施用毒品
    之惡習，再次施用毒品，可知其意志力甚為薄弱，殊不可取
    ，惟念及其施用毒品之犯行，在本質上乃屬戕害自己身心健
    康之行為，尚未有嚴重破壞社會秩序或侵害他人權益之情形
    ，並能坦承犯行，犯罪後之態度尚佳，且被告自承教育程度
    僅國中畢業，智識程度不高等一切情狀，量處如主文所示之
    刑。
四、應適用之法律：
  (一)刑事訴訟法第273 條之1 第1 項、第299 條第1 項前段。
  (二)毒品危害防制條例第10條第1 項。
  (三)刑法第11條前段、第47條第1 項。
本案經檢察官陳詠薇到庭執行職務。
中    華    民    國    99    年    12    月    31    日
                  刑事第七庭  法  官  王  紹  銘
以上正本證明與原本無異。
如不服本判決，應於收受本判決後10日內向本院提出上訴書狀，
並應敘述具體理由。如未敘述上訴理由者，應於上訴期間屆滿後
20日內向本院補提理由書狀（均須按他造當事人之人數附繕本）
「切勿逕送上級法院」。
                               書記官  洪  秀  虹
中    華    民    國    99    年    12    月    31    日
附錄本案論罪科刑法條：
《毒品危害防制條例第10條第1 項》
施用第一級毒品者，處6 月以上5 年以下有期徒刑。

司法院資訊處製作；財團法人民間司法改革基金會備份。
